【裁判字號】    94,訴,990
【裁判日期】    950227
【裁判案由】    強盜等
【裁判全文】
臺灣新竹地方法院刑事判決               94年度訴字第990號
公  訴  人  臺灣新竹地方法院檢察署檢察官
被      告  乙○○
                    巷8號
選任辯護人  吳聖欽律師
上列被告因強盜等案件，經檢察官提起公訴（94年度偵字第6003
號），本院判決如下：
    主  文
乙○○意圖為自己不法之所有，攜帶兇器，以強暴至使不能抗拒
，而取他人之物，處有期徒刑肆年陸月。扣案之摺疊刀壹把沒收
。
    事  實
一、緣乙○○於民國94年7月間起，因戒除毒癮及失眠等症狀，
    而有定期就醫並服用Esomin（俗稱益思眠）藥錠之情形。乙
    ○○於94年11月6日中午12時30分許，騎乘其所有之腳踏車
    至其不知情友人陳永傑位於新竹市○○路○段357巷38弄7號
    2樓住處，由陳永傑騎乘其兄陳永輝所有之車號HTP-578號機
    車，搭載乙○○至新竹市○○路訪友未果，遂於同日下午1
    時許返回陳永傑上開住處，乙○○即騎乘腳踏車逕自離去。
    乙○○因思及翌日（即94年11月7日）為其女兒楊淮恩之生
    日，因失業缺錢購買楊淮恩之生日禮物，竟意圖為自己不法
    之所有，於民國94年11月6日下午1時18分許，身穿黑色上衣
    外套、米黃色T恤及藍色牛仔褲、拖鞋，頭戴其在新竹市○
    ○路旁垃圾堆內他人棄置之黑色全罩式安全帽，手持客觀上
    具有危險性，足以對人之生命、身體構成威脅，可供兇器使
    用之摺疊刀1把，騎乘腳踏車行經新竹市○○路○段400號「
    全家便利商店」（起訴書誤載為新竹市○○○路257巷8號，
    此部分已經公訴檢察官於蒞庭時當庭更正），乙○○進入店
    內後，即向櫃檯店員甲○○喝令「搶劫」，甲○○見狀即用
    雙手抓住乙○○雙手欲加反抗時，乙○○竟持刀劃傷甲○○
    之左手食指（傷害部分已據甲○○撤回告訴，詳後述），至
    使甲○○不能抗拒而依其指示將收銀機打開，乙○○即強取
    收銀機內之財物新臺幣9600元得手，旋徒步往新竹市○○路
    右轉成功路方向逃逸，並將安全帽丟棄在新竹市○○路旁之
    草叢內，至新竹市○○路○段214巷、成功路口時，隨即攔下
    不知名男子所騎乘之機車離去，強盜所得均花用殆盡。嗣經
    警調閱案發現場附近之監視錄影帶，始循線於同年月8日凌
    晨1時15分許，在其位於新竹市○○區○○里○○鄰○○○路
    257巷8號住處查獲，並在乙○○住處房間內，扣得其所有，
    供強盜財物所使用之折疊刀1把，始得悉上情。
二、案經新竹市警察局第一分局報請臺灣新竹地方法院檢察署檢
    察官偵查起訴
    理  由
壹、有罪部分：
一、上揭犯罪事實，業據被告乙○○於警、偵訊及本院行準備程
    序、審理時均坦承不諱，核與被害人甲○○於警詢中指訴被
    告持摺疊刀進入便利商店內強盜財物等被害情節大致相符（
    見偵查卷第26至29頁），並經證人陳永傑即案發前搭載被告
    之被告友人、蔡志堅即目擊被告強盜後逃逸並自後追逐之被
    害人甲○○之友人於警詢時證述綦詳（見偵查卷第23至25、
    30、31頁），復有被害人甲○○右手食指受傷照片3幀、案
    發當時現場監視錄影光碟所翻拍之照片58幀等在卷可稽（見
    偵查卷第43、44、49至63頁），此外，且有被告所有，用以
    供本件強盜犯行所用之摺疊刀1把扣案可資佐憑，是被告乙
    ○○之自白核與事實相符，應可採為認定被告犯罪之證據，
    本件事證明確，被告加重強盜犯行堪以認定，應予依法論科
    。
二、按刑法第321條第1項第3款攜帶兇器竊盜罪所謂之兇器，其
    種類並無限制，凡客觀上足對人之生命、身體、安全構成威
    脅，具有危險性之器械均屬之，且只需行竊時攜帶此種具有
    危險性之兇器為已足，並不以攜帶之初有行兇之意圖為必要
    ，最高法院79年臺上字第5253號判例意旨足參。查被告乙○
    ○持扣案之摺疊刀1把強盜，並致被害人甲○○右手手指受
    傷，客觀上已可用以攻擊他人，足供兇器使用應屬無訛，核
    其所為，係犯刑法第330條第1項之攜帶兇器強盜罪。查被告
    因服用藥物致精神狀況不佳，本身亦患有頸椎狹窄併發脊髓
    等疾病，有長庚紀念醫院診斷證明書及葉日鑾醫院回函、財
    團法人長庚紀念醫院（林口）分院95年2月8日（95）長庚院
    法字第0077號函暨其所附病歷資料在卷為憑，與其配偶潘麗
    鈴離異後，即獨力撫養年僅8歲之幼女楊淮恩，此有戶籍謄
    本1份可按，本件犯罪動機為購買女兒生日禮物而誤觸法網
    ，茲因被告所犯加重強盜罪之法定本刑為7年以上有期徒刑
    ，與其犯罪情節相較，實屬情輕法重，揆其前開犯罪情狀，
    並非全無不可憫恕之處，本院認即令處以法定最低刑度，仍
    嫌過重，爰依刑法第59條規定酌量減輕其刑。爰審酌被告年
    輕力壯，卻不思循正當途徑獲取財富，持刀強盜便利商店，
    並致被害人甲○○受傷，危害社會治安至鉅，實值非難，兼
    衡其犯後坦承犯行，甚有悔意，並已與被害人達成和解，有
    和解書影本1份存卷可查，被害人亦表示願意原諒被告（見
    本院95年2月20日審理筆錄）等一切情狀，量處如主文所示
    之刑。
三、扣案之折疊刀1把，係被告乙○○所有，用以供本件強盜犯
    行所用之物，業據其坦認無訛，爰依刑法第38條第1項第2款
    規定宣告沒收。至扣案之黑色外套、藍色牛仔褲、米黃色T
    恤各1件及米黃色涼鞋1雙等物，雖係被告所有在犯罪時所穿
    著，充其量僅能視為平日生活之日常用品，尚難認係供本件
    強盜犯行所用，另扣案之全罩式安全帽1頂，雖係被告供作
    本件強盜犯行所用，惟並非被告所有，又扣案之紅色外套、
    黑底花短褲各1件及綠色拖鞋1雙等物，係被告不知情之友人
    陳永傑所有，與本案無關，均不另為沒收之諭知，附此敘明
    。
貳、不另為不受理諭知部分：
一、公訴意旨另以：被告乙○○持刀強盜並致被害人甲○○受傷
    ，此部分另涉有刑法第277條第1項之傷害罪嫌等語。
二、按告訴乃論之罪，告訴人於第一審辯論終結前得撤回其告訴
    ，又告訴經撤回者，應諭知不受理之判決，刑事訴訟法第23
    8條第1項、第303條第3款分別定有明文。
三、經查，本件告訴人甲○○告訴被告傷害案件（犯罪事實如上
    開事實欄所載），公訴人認被告係觸犯刑法第277條第1項之
    傷害罪，惟依同法第287條前段之規定，犯第277條第1項之
    傷害罪須告訴乃論。茲因告訴人業已與被告達成和解並表示
    願意撤回上開告訴，此有95年1月16日準備程序筆錄及聲請
    撤回告訴狀1紙供參，本應為不受理判決之諭知，惟公訴意
    旨認此部分與前揭論罪科刑之加重強盜罪間有方法結果之牽
    連關係，屬裁判上一罪，爰不另為不受理判決之諭知，併此
    說明。
據上論斷，應依刑事訴訟法299條第1項前段，刑法第330條第1項
、第59條、第38條第1項第2款，判決如主文。
本案經檢察官魏廷勳到庭執行職務。
中    華    民    國    95    年    2     月    27    日
                  刑事第四庭  審判長法  官  林秋宜
                                    法  官  馮俊郎
                                    法  官  蔡欣怡
以上正本證明與原本無異。
如不服本判決，應於判決送達後10日內向本院提出上訴狀 (應附
繕本 )，上訴於臺灣高等法院。
                                    書記官  謝國聖
中    華    民    國    95    年    2     月    27    日
附錄本案論罪科刑法條全文：
刑法第330條第1項
犯強盜罪而有第三百二十一條第一項各款情形之一者，處七年以
上有期徒刑。
刑法第321條第1項
犯竊盜罪而有左列情形之一者，處六月以上、五年以下有期徒刑：
一  於夜間侵入住宅或有人居住之建築物、船艦或隱匿其內而犯之者。
二  毀越門扇、牆垣或其他安全設備而犯之者。
三  攜帶兇器而犯之者。
四  結夥三人以上而犯之者。
五  乘火災、水災或其他災害之際而犯之者。
六  在車站或埠頭而犯之者。


司法院資訊處製作；財團法人民間司法改革基金會備份。
